臺灣新北地方法院刑事判決
111年度審易字第522號
公  訴  人  臺灣新北地方檢察署檢察官
被      告  嚴韋姍


上列被告因侵占等案件，經檢察官提起公訴（111 年度偵字第71
74號），本院判決如下：
    主  文
嚴韋姍犯侵占遺失物罪，處罰金新臺幣叁仟元，如易服勞役，以
新臺幣壹仟元折算壹日；又犯非法由收費設備得利罪，處拘役肆
拾日，如易科罰金，以新臺幣壹仟元折算壹日。緩刑貳年。
    事實及理由
壹、查被告嚴韋姍所犯均係死刑、無期徒刑、最輕本刑為3 年以
    上有期徒刑以外之罪，其於準備程序就被訴事實為全部有罪
    之陳述，經告知簡式審判程序之旨，並聽取其與檢察官之意
    見後，本院認無不得或不宜改依簡式審判程序進行之處，爰
    依刑事訴訟法第273 條之1 第1 項、第284 條之1 之規定，
    裁定進行簡式審判程序。
貳、本案犯罪事實、證據及應適用之法條，除下列事項應予補充
    、更正外，餘均引用附件即檢察官起訴書之記載：
一、補充「被告嚴韋姍於111 年4 月14日本院準備程序及審理時
    之自白（參本院卷附當日各該筆錄）」為證據。
二、證據並所犯法條欄二第10至11行所載之「報書」，應更正為
    「報告書」。　　　　
叁、審酌被告係具備一般智識程度及社會歷練之成年人，對於不
    得以侵占遺失物、擅自持用他人信用卡進行消費等非法方式
    侵害他人財物或利益之情，自當瞭然於胸，卻貪圖不法利益
    ，於案發時地拾獲告訴人杜佳穎遺失之信用卡並加以侵占，
    復為一己私利而持以消費，所為不僅危害告訴人之財產權益
    ，並損及信用交易之安全，皆有不該，惟念其已與告訴人於
    本院成立調解並賠償所受損失，有本院調解筆錄影本1 
　　份附卷可參，足認被告有填補告訴人所受損害之實際作為，
    兼衡被告之素行、犯罪之動機、目的、手段、教育程度、職
    業、犯罪所得之數額非鉅、家庭經濟與生活狀況，以及犯罪
    後始終坦承全部犯行，態度勉可等一切情狀，分別量處如主
    文所示之各刑，並分別諭知罰金刑易服勞役及拘役刑易科罰
    金之折算標準，以資處罰。
肆、查被告本件以前並無任何故意犯罪而受有期徒刑以上刑之宣
    告之紀錄，此觀卷附臺灣高等法院被告前案紀錄表自明，足
    以彰顯其素行尚可，所為本件各該犯行固應責難，然衡酌其
    因一時失慮，偶罹刑典，犯後坦承全部犯行，且已賠償告訴
    人所受損失，諒其經此偵審訴訟程序，應知所警惕，當無再
    犯之虞，本院審酌上情，認所宣告之刑以暫不執行為適當，
    併予宣告緩刑2 年，用勵自新。
伍、被告以不正方法由收費設備取得之不法利益共計新臺幣2,66
    1 元，固屬其犯罪所得，然既已賠償告訴人，自不予宣告沒
    收。
陸、本判決係依刑事訴訟法第310 條之2 及第454 條所製作之簡
    化判決，依法僅需記載犯罪事實、證據名稱及應適用之法條
    ，並得以簡略方式為之，如認定之犯罪事實、證據及應適用
    之法條，與檢察官起訴書之記載相同者，得引用之，附此敘
    明。
據上論斷，應依刑事訴訟法第273 條之1 第1 項、第299 條第1
項前段、第310 條之2 、第454 條（本件依刑事判決精簡原則，
僅記載程序法條文），判決如主文。
本案經檢察官楊唯宏偵查起訴，由檢察官陳炎辰到庭執行公訴。
中　　華　　民　　國    111   年 　  5  　月 　 10  　日
                 刑事第二十四庭  法  官　李俊彥   
以上正本證明與原本無異。
如不服本判決，應於判決送達後20日內敘明上訴理由，向本院提
出上訴狀（應附繕本），上訴於臺灣高等法院。其未敘述上訴理
由者，應於上訴期間屆滿後20日內向本院補提理由書「切勿逕送
上級法院」。
                                 書記官  林慈恩
中　　華　　民　　國    111   年 　  5  　月 　 10  　日
附錄本判決論罪之法律條文：
中華民國刑法第337 條
意圖為自己或第三人不法之所有，而侵占遺失物、漂流物或其他
離本人所持有之物者，處1 萬5 千元以下罰金。

中華民國刑法第339 條之1
意圖為自己或第三人不法之所有，以不正方法由收費設備取得他
人之物者，處1 年以下有期徒刑、拘役或10萬元以下罰金。
以前項方法得財產上不法之利益或使第三人得之者，亦同。
前二項之未遂犯罰之。
--------------------------------------------------------
附件：
臺灣新北地方檢察署檢察官起訴書
                                     111年度偵字第7174號
　　被　　　告　嚴韋姍　女　41歲（民國00年0月00日生）
　　　　　　　　　　　　住新北市○○區○○路0段00號6樓
　　　　　　　　　　　　居新北市○○區○○街00號7樓之1
　　　　　　　　　　　　國民身分證統一編號：Z000000000號
上列被告因詐欺等案件，業經偵查終結，認應提起公訴，茲將犯
罪事實及證據並所犯法條分敘如下：
　　　　犯罪事實
一、嚴韋姍於民國110年10月21日晚間11時01分後某時，在臺北
    市○○區○○○路0段00號「台北捷運中山國小站」出口處，見杜
    佳穎所有玉山銀行Ubear信用卡（卡號：0000000000000000
    號）1張遺失於該處，明知上開物品係他人遺失之物，竟意
    圖為自己不法所有，將之侵占入己。嚴韋姍另基於非法由收
    費設備得利之犯意，利用上開信用卡具悠遊卡之功能，得於
    特約商店小額消費時，在餘額限度內不需核對持卡人身分，
    且無庸支付現金或簽名，並在餘額不足時自動以信用卡消費
    方式加值新臺幣（下同）500 至1,000元之機制，於附表所
    示時、地，接續以悠遊卡小額感應交易功能及信用卡刷卡功
    能刷卡、自動加值後，合計2,661元，致特約商店及玉山銀
    行誤認上開交易係合法持卡人所消費，據以准許消費，因此
    獲得就相關消費無須付費之財產上不法利益。
二、案經杜佳穎訴由新北市政府警察局新莊分局報告偵辦。
　　　　證據並所犯法條
一、證據清單及待證事實：
編號 證  據  名  稱 待  證  事  實 1 被告嚴韋姍於警詢及偵查中之自白 全部犯罪事實。 2 告訴人杜佳穎於警詢中之指訴 1.告訴人於上開時、地遺失玉山銀行Ubear信用卡之事實。 2.上開信用卡於附表所示時、地遭人盜刷之事實。 3 盜刷明細表1份 上開信用卡於附表所示時、地遭人盜刷之事實。 4 監視器錄影畫面光碟及其翻拍照片9張 被告於附表所示時、地盜刷告訴人所有上開玉山銀行Ubear信用卡搭乘台北捷運之事實。 
二、查被告持告訴人遺失之玉山銀行Ubear信用卡消費時，該信
    用卡兼具悠遊卡功能，在儲值於悠遊卡內之款項低於一定金
    額或不足以支付當次消費金額時，可經由交易設備自持卡人
    信用卡可動用額度中，將一定之金錢價值撥付於悠遊卡公司
    進行「悠遊卡」儲值，即所謂自動加值，此時被告並無任何
    施用詐術之行為，不過係收費設備誤認被告為持卡人本人而
    予以扣款或自動加值，被告亦因而獲得持該悠遊聯名卡於特
    約商店刷卡消費時無需付費且得以自動加值之不法利益，是
    核被告所為，分別係犯刑法第337條之侵占遺失物罪及同法
    第339條之1第2項、第1項之非法由收費設備得利等罪嫌（報
    書誤載為刑法第210條之偽造私文書罪及同法第335條之侵占
    罪等罪嫌）。被告持拾得之上開信用卡，於附表所示時、地
    感應消費17次得利，係於密切接近時間所為，侵害同一法益
    ，各行為之獨立性極為薄弱，依一般社會健全觀念，在時間
    差距上難以強行分開，應視為數個舉動之接續施行，為接續
    犯，請論以一罪。被告所犯上開侵占遺失物及非法由收費設
    備得利罪間，犯意各別，行為互殊，應予分論併罰。至被告
    非法由收費設備得利2,661元，為其犯罪所得之物，雖未扣
    案，仍請依刑法第38條之1第1項、第3項規定宣告沒收，於
    全部或一部不能沒收或不宜執行沒收時，追徵其價額。
三、依刑事訴訟法第251條第1項提起公訴。
　　此　致
臺灣新北地方法院
中　　華　　民　　國　 111　　年　　2 　　月　　24　　日
　　　　　　　　　　　　　    檢　察　官  楊唯宏
附表
編號 時間 地點 金額 1 110年10月22日凌晨0時7分許 台北捷運丹鳳站 35元 2 110年10月22日晚間6時59分許 首都客運 15元 3 110年10月22日晚間7時30分許 台北捷運中山國小站 22元 4 110年10月23日凌晨0時12分許 台北捷運丹鳳站 35元 5 110年10月23日凌晨0時40分許 全家便利商店 38元 6 110年10月23日晚間7時55分許 三重客運 15元 7 110年10月23日晚間8時29分許 台北捷運中山國小站 22元 8 110年10月23日晚間11時52分許 屈臣氏 490元 9 110年10月24日凌晨0時31分許 台北捷運丹鳳站 35元 10 110年10月24日凌晨0時50分許 統一超商 235元 11 110年10月24日凌晨0時52分許 統一超商 80元 12 110年10月24日晚間9時58分許 全家便利商店 272元 13 110年10月25日下午1時9分許 全家便利商店 131元 14 110年10月25日晚間6時57分許 全聯福利中心 935元 15 110年10月25日晚間7時1分許 首都客運 15元 16 110年10月25日晚間9時21分許 全聯福利中心 271元 17 110年10月26日晚間9時5分許 首都客運 15元